臺灣臺中地方法院交通事件裁定　　　 100年度交聲字第1026號
原處分機關　交通部公路總局臺中區監理所
異　議　人
即受處分人　陳志明
上列受處分人因違反道路交通管理處罰條例案件，對於交通部公
路總局臺中區監理所民國一００年三月九日所為之裁決處分（中
監違字第裁六０－ＧＦ0000000號裁決書）聲明異議，本
院裁定如下：
    主  文
異議駁回。
    理  由
一、原處分意旨略以：異議人即受處分人陳志明於民國一００年
    一月十二日凌晨０時四十七分許，駕駛車牌號碼三七九九－
    ＫＸ號自用小客貨車，在臺中市○○街八十三號前處，因酒
    後駕車（未開大燈），於警攔查逃逸，經尾隨於上開地址查
    獲全身酒味，經警方請駕駛人實施酒測，駕駛人拒測之違規
    ，為臺中市政府警察局第三分局勤工派出所警員依違反道路
    交通管理處罰條例第三十五條第四項當場舉發。受處分人於
    應到案日期前到案，經原舉發單位查復後仍有不服，原處分
    機關即交通部公路總局臺中區監理所遂於一００年三月九日
    以中監違字第裁六０－ＧＦ0000000號違反道路交通
    管理事件裁決書，裁處受處分人罰鍰新臺幣（下同）六萬元
    ，吊銷駕駛執照，三年內禁考之處分（本案罰鍰已繳納）。
二、聲明異議意旨略以：本人當晚至友人家中聚餐，餐後欲返家
    甫上車即感覺身體不適，故於車內靜坐休息。當時本人尚未
    發動引擎，車輛屬於靜止未動狀態，忽遇警敲門盤查。警方
    以聞到酒味認本人有酒後駕車行為，並先後以酒駕、未開頭
    燈為由對本人開立罰單二紙，本人實難甘服。本人並無駕車
    行為，何來闖紅燈、酒後駕車？警方以酒駕對本人盤查，檢
    測即無正當理由，本人自得拒絕，不構成道路交通管理處罰
    條例第三十五條第四項規定，原處分裁決自無理由。退一步
    言，原處分及上開法條僅提及「吊銷」駕照，未言及吊銷時
    間久暫，惟本人至監理單位後，竟被告知吊銷時間為三年，
    顯然無據，嚴重損及本人權益，故提起本件異議，請求撤銷
    原處分等語。
三、按汽車駕駛人拒絕接受酒精濃度測試檢定者，處六萬元罰鍰
    ，並當場移置保管該汽車及吊銷該駕駛執照；又汽車駕駛人
    ，曾依道路交通管理處罰條例第三十五條第四項前段規定吊
    銷駕駛執照者，三年內不得考領駕駛執照，道路交通管理處
    罰條例第三十五條第四項前段、第六十七條第二項前段分別
    定有明文。上揭立法意旨，係因人飲酒後注意力、反應力均
    較常人為低，若駕車上路，對路上其他汽車或行人之生命、
    身體安全均存有危險性，故特立法嚴禁酒後駕車，以保障路
    上過往車輛及行人之法益，並課予汽車駕駛人有接受酒精濃
    度測試檢定之義務，便利測試檢定作業之及時順利實施，以
    取得客觀正確之判測結果，進而防免可能產生之交通事故，
    是汽車駕駛人遇有警員測試檢定，即應配合受檢，不得以任
    何理由拒絕或拖延，否則即屬違反上開規定，應受裁罰。又
    按道路交通管理處罰條例第三十五條授權員警實行酒精濃度
    測試之規定，乃基於員警執行交通稽查勤務之必要性所設，
    員警固然不能毫無理由對路人實施酒測，然只要有事實足認
    駕駛人有酒駕可能性，其發動門檻即已足備。再按警察對於
    已發生危害或依客觀合理判斷易生危害之交通工具，得予以
    攔停並採行下列措施：（一）要求駕駛人或乘客出示相關證
    件或查證其身分。（二）檢查引擎、車身號碼或其他足資識
    別之特徵。（三）要求駕駛人接受酒精濃度測試之檢定，警
    察職權行使法第八條亦著有明文，是員警依客觀合理判斷，
    自得對易生危害之交通工具實施攔停，並對駕駛人實施酒測
    ，而所謂「依客觀合理判斷易生危害之交通工具」，基本上
    係依員警執法時自身之主觀認知判定；如駕駛人認員警有何
    執行不當之情形時，為確保員警執行公務之正當性，及兼顧
    個別人民之權益，汽車駕駛人得於員警值勤之際，當場表示
    異議，惟員警若仍堅持實施酒測，汽車駕駛人則僅得要求員
    警提供書面紀錄，嗣後提起訴願及行政訴訟，不得拒絕接受
    酒精濃度測試檢定，以達維護社會大眾交通安全之公共利益
    （臺灣高等法院臺中分院九十八年度交抗字第五六二號裁定
    意旨參照）。
四、經查，受處分人於一００年一月十二日凌晨０時四十七分許
    ，駕駛車牌號碼三七九九－ＫＸ號自用小客貨車，在臺中市
    ○○街八十三號前處，因酒後駕車（未開大燈），於警攔查
    逃逸，經尾隨於上開地址查獲全身酒味，經警方請駕駛人實
    施酒測，駕駛人拒測之違規，為臺中市政府警察局第三分局
    勤工派出所警員依違反道路交通管理處罰條例第三十五條第
    四項當場舉發等情，有臺中市警察局中市警交字第ＧＦ00
    00000號舉發違反道路交通管理事件通知單、臺中市政
    府警察局第三分局中分三交字第一０００００二八一０號函
    及取締過程錄影光碟各一份在卷可稽。受處分人雖以前開情
    詞置辯，惟查經臺中市政府警察局第三分局以中分三交字第
    一０００００二八一０號函說明，受處分人駕駛上揭車輛於
    一００年一月十二日０時四十七分許，在臺中市○○○路與
    三民路口未開車燈形跡可疑，經執行巡邏勤務員警當場攔查
    示意停車接受稽查，該車立即左轉進入三民路平交道，再左
    轉進入建國北路往南方向行駛，員警一路尾隨至該車停於臺
    中市○○街八十三號前，始上前盤查請其出示駕駛執照、行
    車執照及實施酒精濃度呼氣測試，惟受處分人拒絕接受測試
    ，員警於明確告知違規事實後，依違反道路交通管理處罰條
    例第三十五條第四項製單舉發，汽車駕駛人因不服舉發拒絕
    於舉發單收受通知聯欄位上簽名及收受舉發通知單，該員警
    已依違反道路交通管理事件統一裁罰基準及處理細則第十一
    條第一項第一款規定告知其應到案時間及處所，並記明事由
    與告知事項。另本院依職權向原舉發單位調取本件違規採證
    光碟，經查往建國南路方向（全景）路口監視器於二０一一
    年（即一００年）一月十二日０時三十一分五十三秒攝得車
    號三七九九－ＫＸ號自用小客貨車（未開大燈）行駛經過該
    處；往建國南路（後車牌）路口監視器於同年月日錄得：０
    時三十二分一秒，未開大燈之上開車輛停於交岔路口停止線
    前；０時三十二分四十一秒，巡邏警車停於上開車輛右側；
    ０時三十三分四秒，執勤警員下車行走至上開車輛駕駛座窗
    邊示意盤查；０時三十二分十秒，上開車輛左轉駛離現場，
    警車尾隨追擊。又員警於臺中市○○街八十三號前攔停受處
    分人所駕駛之上開車輛，稽查其駕駛執照及行車執照等資料
    ，並請受處分人接受呼氣酒精濃度測試。其間，舉發警員有
    三次向受處分人告知請配合實施酒精濃度測試、詢問是否接
    受酒測，如拒測將依道路交通管理處罰條例第三十五條第四
    項規定，直接當場移置保管車輛，處罰六萬元並吊銷駕駛執
    照，惟受處分人無接受測試之舉止，甚假以接聽行動電話之
    名，快速徒步行走離開被攔查地點，經警員制止其行徑並帶
    回攔查地點。於第四次再詢問是否接受酒測，並明確指示若
    不配合酒測，警方即依道路交通管理處罰條例第三十五條第
    四項，告發受處分人酒後駕車拒絕接受警方實施酒測。而過
    程中員警將酒測器持於受處分人身前，並指示接受酒精濃度
    檢測，惟受處分人多所推辭，始終未接受酒測，甚有以言語
    明確表示拒測等情，此有採證光碟一片及光碟擷取照片五幀
    附卷可考。本院審酌本件係員警於執行巡邏勤務時，發現行
    進中未開大燈之車輛，加以攔停稽查，進而發現駕駛人即受
    處分人有濃厚之酒味，依客觀合理判斷有事實足認駕駛人有
    酒後駕車之可能性，對於已構成易生危害之交通工具駕駛人
    ，自得予以攔停並要求駕駛人接受酒精濃度測試之檢定。而
    員警於取締過程中亦已多次與受處分人確認是否進行呼氣酒
    精濃度測試，並告以不接受酒測後之法律效果，受處分人確
    實為推諉拒絕酒測之意思表示，是受處分人確有酒後駕車拒
    絕接受酒測之違規事實，洵屬明確。觀其以餐後身體不適，
    於車內靜坐休息，尚未發動引擎，車輛屬於靜止未動狀態等
    語置辯，顯係事後畏罰、卸責、狡辯之詞，自不足採。
五、綜上所述，受處分人於前揭時間、地點，駕駛上開車輛，因
    有拒絕接受酒精濃度測試檢定之違規事實，至為明確。從而
    ，原處分機關依道路交通管理處罰條例第三十五條第四項前
    段、第六十七條第二項前段規定，裁處受處分人罰鍰六萬元
    ，吊銷駕駛執照，三年內禁考，於法並無不當，本件聲明異
    議為無理由，自應予駁回。
六、據上論斷，應依道路交通管理處罰條例第八十七條第二項、
    道路交通事件處理辦法第十八條，裁定如主文。
中    華    民    國   100    年    4     月    26    日
                  交通法庭    法  官  郭書豪
上正本證明與原本無異。
如不服本裁定，應於收受送達後5日內向本院提出抗告狀。（應
附繕本）
                              書記官  陳美虹
中    華    民    國   100    年    4     月    26    日